【裁判字號】    91,上訴,2869
【裁判日期】    920116
【裁判案由】    偽造貨幣
【裁判全文】
臺灣高等法院刑事判決                          九十一年度上訴字第二八六九號
    上  訴  人
    即  被  告  甲○○  女  民.
    選任辯護人  鐘耀盛律師
右上訴人因偽造貨幣案件，不服臺灣宜蘭地方法院九十一年度訴字第三十五號，中華
民國九十一年七月十七日第一審判決（起訴案號：臺灣宜蘭地方法院檢察署九十年度
偵字第三六七五號），提起上訴，本院判決如左：
    主  文
原判決關於甲○○部分撤銷。
甲○○連續行使偽造之通用紙幣，處有期徒刑參年陸月。
扣案如附表所示偽造之通用紙幣共拾肆張均沒收。
    事  實
一、甲○○明知不詳姓名年籍之成年人所交付之紙幣，係偽造之新臺幣（下同）一千
    元及五百元紙幣，仍於不詳時間、處所，予以收執，並基於行使偽造紙幣之概括
    犯意，於民國九十年十二月十一日上午八時三十分許，至宜蘭縣羅東鎮民生市場
    內，先行使面額五百元偽造之通用紙幣一張，購買一百餘元之蔬菜，並因此找付
    三百餘元之真鈔，再至羅東鎮○○路十號，行使面額千元偽造之通用紙幣一張，
    向丙○○購買價格四百九十元之衣服，致丙○○因此找付真鈔五百十元，甲○○
    於得手後，即離開各該攤位。嗣於同日上午十時許，經警在羅東鎮○○街與中正
    路口查獲，並扣得如附表所示之偽鈔十四張。
二、案經宜蘭縣警察局羅東分局報請臺灣宜蘭地方法院檢察署檢察官偵查起訴。
    理  由
一、訊據上訴人即被告甲○○坦承於上開時、地持偽造之新台幣紙鈔購買物品等情，
    惟矢口否認有何行使偽造通用紙幣犯行，辯稱：其因懷孕及奶奶生病，急需用錢
    ，乃向丁○○ (因行使偽造通用紙幣罪，業經原審判處有期徒刑四年確定) 借錢
    ，本件偽造之通用紙幣是丁○○所交付，其當時不知係偽鈔云云。
二、經查：
  (一)右開被告持偽造之通用紙幣購物之事，業據被害人丙○○於警訊時指述明確，並
    有贓物認領保管單一紙附卷可憑。而附表所示之紙鈔，經送法務部調查局，依照
    相放大法、印刷特徵比對法、強光透射檢視法及紫光燈照射檢視法鑑定之結果，
    其紙張、油墨、印板均與真鈔不同，而認係偽鈔，有該局九十一年四月二十九日
    調科貳字第０九一００二一七八一０號鑑定通知書附卷可稽，並有如附表所示之
    偽造紙鈔扣案可資憑佐。
  (二)被告於警訊時坦承：其因奶奶住院需要錢請看護，乃拜託丁○○想辦法，丁○○
    即於住處附近交付一疊偽造紙幣，其於取得偽造紙幣後，即至民生市○○○○路
    之商店購物換取真鈔等語 (見警訊卷第三頁反面、第四頁) ，嗣於偵查時再次坦
    承：丁○○交付該等紙幣時，其已知該等紙幣係偽造等語 (見偵查卷第十三頁第
    一行) 。證人丁○○亦證稱被告明知扣案之通用紙幣係屬偽造等語 (見本院九十
    一年十一月七日訊問筆錄) ，是被告確實明知系爭之通用紙幣係屬偽造，而仍持
    之行使，其於警訊及偵查中之自白，堪認與事實相符，而得採信。
  (三)被告雖以前詞置辯，惟：
    (1)被告若非明知系爭之通用貨幣為偽造之紙鈔，則為警查獲時，其身上仍有多張
      之五百元紙鈔，何以其於市場內購買四百餘元之物品時，不持用面額較小之五
      百元紙幣購物，反持千元紙幣，購買小額之物品，用以找付零錢換取真鈔，其
      消費之習慣與一般情況不同，是被告嗣後所辯：不知該等通用紙幣係屬偽造，
      顯係卸責之詞。
    (2)被告與證人丁○○就系爭偽鈔係由證人丁○○所交付，或由被告交付予證人丁○○等情，各執一詞，且先後供述均不一致，此部分其等因恐罪責加身，各自
      為自己之利益而辯，尚難期為不利於己之供述，惟無論由何人先行取得偽造之
      通用紙幣而交付對方，被告均係明知該等通用紙幣為偽造，而仍持以行使，並
      無解免其明知系爭之通用紙幣係偽造通用紙鈔而收受後，持以行使之罪責。
    (3)被告於原審時逃逸無蹤，經通緝後到案，即一再爭執證人丁○○證詞之真實性
      ，於本院調查時復再聲請傳喚證人丁○○對質，然於本院借提在臺灣宜蘭地方
      法院執行中之證人丁○○到庭後，被告卻於指定之調查期日，無故未到庭與證
      人丁○○對質，其畏罪情虛之情，至為顯然。
    (4)被告聲請傳喚證人乙○○，以證明證人丁○○之供詞不實，惟證人乙○○於本
      院調查時稱：十二月十日那一天與被告一起搭火車回宜蘭，到宜蘭時已經係凌
      晨，其與被告到陳文將 (即丁○○之弟，被告之前男友) 住處，再返回自己住
      處，十二月十一日被告發生何事，其並不清楚等語 (見本院九十一年十二月二
      十日訊問筆錄) ，然被告於本院隔離訊問時卻稱：證人乙○○於十二月十日與
      其一同搭火車回宜蘭，到了宜蘭火車站兩人就分開了，證人乙○○直接回家等
      語(見本院九十一年十二月二十日訊問筆錄)，證人乙○○與被告，就其等返回
      宜蘭後之行蹤，供述不符，證人乙○○之證言，尚無法為被告有利之認定。
    (5)綜上，被告所辯云云，屬卸責之詞，不足採信，本件事證明確，被告犯行堪以
      認定。
三、被告明知為偽造之新台幣紙鈔，仍持以行使購物，核其所為，係犯刑法第一百九
    十六條第一項之行使偽造通用紙幣罪。被告意圖供行使之用而收集偽造紙幣之低
    度行為，應為其後行使之高度行為吸收，不另論罪。被告二次犯行，時間緊接，
    方法相同，觸犯構成要件相同之罪名，顯係基於概括犯意為之，依連續犯規定論
    以一罪，並加重其刑。
四、原審認被告罪證明確，予以論罪科刑，固非無見，惟被告與證人丁○○係分別持
    偽造之通用紙幣至不同之處所購物，屬同時犯，查無證據足以證明其與證人丁○○間，有犯意之聯絡及行為分擔，尚無法認係共同正犯，原審認被告與證人丁○○有共犯關係，尚有未洽。被告上訴，仍執前詞，否認犯罪，為無理由，惟原判
    決有前開可議之處，自應由本院予以撤銷改判。爰審酌被告自承一時萌生貪念，
    而為本件犯行，致罹刑章之犯罪之動機、目的、手段、所生危害尚非鉅大及犯罪
    後態度等一切情狀，量處如主文所示之刑。扣案如附表所示之紙鈔，均係偽造之
    通用紙幣，依刑法第二百條沒收之。
據上論斷，應依刑事訴訟法第三百六十九條第一項前段、第三百六十四條、第二百九
十九條第一項前段、刑法第一百九十六條第一項、第五十六條、第二百條、罰金罰鍰
提高標準條例第一條前段，判決如主文。
本案經檢察官謝英民到庭執行職務
中      華      民      國     九十二     年    一    月     十六       日
                                臺灣高等法院刑事第五庭
                                    審判長法  官  曾  德  水
                                          法  官  趙  功  恆
                                          法  官  蘇  素  娥
右正本證明與原本無異。
如不服本判決應於收受送達後十日內向本院提出上訴書狀，其未敘述上訴之理由者並
得於提起上訴後十日內向本院補提理由書（均須按他造當事人之人數附繕本）。
                                          書記官  何  閣 梅
中      華      民      國     九十二     年    一    月     十六       日
附錄論罪法條
刑法第一百九十六條第一項
(行使收集或交付偽造變造通貨、幣券罪)
行使偽造、變造之通用貨幣、紙幣、銀行券，或意圖供行使之用而收集或交付於人者
，處三年以上十年以下有期徒刑，得併科五千元以下罰金。
附表）
編號    金額        號碼         數量（張）     備註
一      一千元      FK014230ZA   一             新版
二      一千元      CT861318DW   四             舊版
三      五百元      AL123146ZC   八             新版
四      五百元      PW970017GK   一             舊版


司法院資訊處製作；財團法人民間司法改革基金會備份。
